臺灣士林地方法院刑事判決　
111年度易字第475號
公  訴  人  臺灣士林地方檢察署檢察官
被      告  陳麓元





上列被告因竊盜案件，經檢察官提起公訴（111年度偵字第7451
號），本院判決如下：
　　主    文
陳麓元犯攜帶兇器竊盜罪，處有期徒刑拾月。未扣案之犯罪所得
線徑22平方公釐、長度195公尺之PVC電纜線沒收，於全部或一部
不能沒收或不宜執行沒收時，追徵其價額。
　　犯罪事實
一、陳麓元意圖為自己不法所有，基於竊盜之犯意，於民國111
    年3月8日22時59分許，駕駛車牌號碼0000-00號自用小貨車
    ，至臺北市○○區○○路000巷000弄00號右後方90公尺處，趁無
    人注意之際，持客觀上足以為兇器之油壓剪，剪斷竊取台灣
    電力股份有限公司（下稱台電公司）所有，設置在電線桿上
    之線徑22平方公釐、195公尺之PVC電纜線（價值合計約新臺
    幣《下同》8970元）得手，將之搬運至上開車輛後逃逸。嗣因
    台電公司據報該鄰近區域停電，指派員工吳宗敬前往查看，
    發現電纜線遭竊而報警處理，而悉上情。
二、案經臺北市政府警察局北投分局報告臺灣士林地方檢察署檢
    察官偵查起訴。
　　理    由
壹、程序部分
一、被告陳麓元於偵查、本院準備程序中自白之任意性
(一)按被告之自白，非出於強暴、脅迫、利誘、詐欺、疲勞訊問
    、違法羈押或其他不正之方法，且與事實相符者，得為證據
    ，刑事訴訟法第156條第1項定有明文，復為確保此意旨之具
    體實現，另於同條第3項前段規定：被告陳述其自白係出於
    不正之方法者，應先於其他事證而為調查。然則非謂被告可
    以無所顧忌、任意爭辯。易言之，受訊問之被告究竟出於何
    種原因坦承犯行，不一而足，或係遭訊問者以不正方式對待
    始承認，或係未遭不正方式對待，而係考量是否能獲輕判或
    免遭羈押，或出於自責悔悟，或有蓄意頂替或別有企圖，此
    為受訊問者主觀考慮是否認罪所參酌因素，此種內在想法難
    顯露於外而為旁人所知悉。因之，只要訊問者於訊問之際，
    能恪遵法律規定，嚴守程序正義，客觀上無任何逼迫或其他
    不正方法，縱使被告基於某種因素而坦承犯行，要不能因此
    即認被告自白欠缺任意性（最高法院107年度台上字第3704
    號判決意旨參照）。
(二)被告雖先辯稱：我不記得偵查中有講這些等語，後改稱：偵
    查中因為認為認了可能會判比較輕，但是真的不是我拿的，
    在法院準備程序中後來想想不是我做的我不要承認，因為和
    解要賠1萬多元等語（本院卷第61頁至第62頁、第64頁），
    然經本院勘驗該次偵訊光碟，可見：①地點確實在士林地檢
    署偵查庭，②檢察官是以一問一答、開放性問題詢問被告，
    檢察官問話後與被告回答後均可聽聞打字聲，③筆錄所記載
    被告之回答與被告於光碟中之陳述大致相符，④未見檢察官
    有何強暴、脅迫、利誘、詐欺、疲勞訊問或其他不正方法之
    行為等節，有本院勘驗筆錄1份附卷可稽（本院卷第63頁）
    ，再觀被告之偵訊筆錄（偵卷第119頁至第123頁），被告就
    檢察官之開放性問題均能清楚回答細節，且強調並非使用扣
    案物犯案，另被告亦未抗辯本院準備程序中有遭不正訊問，
    堪認被告於偵查、本院準備程序中所述確係出於任意性，準
    此，縱被告為求輕判而為違反其內心真意之陳述，此純粹係
    被告主觀上之動機，乃其內心之決定，外人無從判斷，在司
    法人員未使用不正方法訊問之情形下，被告所謂供述之動機
    與任意性尚無關聯，自不影響其供述之自由意志而否定其自
    白之任意性，且經核與事實相符（詳如後述），依前揭法律
    規定，即得作為證據，被告執上詞爭執此部分證據能力，自
    非可採。
二、本件認定犯罪事實所引用之所有卷證資料，就被告以外之人
    於審判外之陳述，經當事人於本院審理程序表示同意作為證
    據（本院卷第61頁），本院審酌上開證據資料作成時之情況
    ，尚無違法不當及證明力明顯過低之瑕疵，亦認為以之作為
    證據應屬適當，爰依刑事訴訟法第159條之5第1項規定，認
    有證據能力；非供述證據部分，亦查無證據證明有公務員違
    背法定程序取得之情形，且經本院於審理期日提示與被告辨
    識而為合法調查，亦有證據能力。
貳、實體部分
一、被告固坦承於上開時地駕駛上開車輛之事實，惟矢口否認有
    何上開竊盜之犯行，辯稱：我去找住在自強路山上我朋友玩
    骰子，朋友的名字我忘記了，朋友說無聊就繞一繞到上面，
    監視器影像畫面截圖是我的車，但有看到我拿樓梯或是剪刀
    嗎？本件電線不是我剪的等語。
二、經查：被告陳麓元於偵查自白陳稱：（問：111年3月8日晚
    上10點到凌晨12點，是否駕駛1853-BG車輛到北投區大業路5
    27巷161弄20號附近？）有，我去那邊找朋友，順便去逛逛
    ，看看有沒有工地或是廢棄場，剛好看到那邊有電線，就臨
    時起意去撿電線。因為我都在新莊工地撿電線或剪電線。（
    問：你停車在北投那邊，朋友有無下車？）他跟我一起下來
    ，我要剪電線時，他就上車說他不要做。我是油壓剪剪電線
    。（問：你在警局說你是帶著沾膠手套，爬梯子，拿油壓剪
    ，先剪掉第一條電線，再剪掉第二條跟第三條電線，是否如
    此？）電線一次就是3條，捆一捆拿上車，因為線很細，不
    需要別人幫忙，之後我拿去五股新莊一帶賣1千多元等語（
    偵卷第119頁至第123頁），復於本院準備程序時坦承犯行（
    本院111年度審易字第667號卷第72頁），核與證人吳宗敬於
    警詢中證稱：於111年3月9日10時59分用戶報案沒電，最後
    確認供電正常是昨（8）日22時。我前往査看，於111年3月9
    日11時44分左右，在北投區大業路527巷161弄20號右後90公
    尺發現電纜線被竊取，破壞方式是用剪的，遭竊取電線規格
    為PVC風雨綠22mm平方，共195米，約40公斤，共損失8970元
    左右等語（偵卷第33頁至第35頁）、證人賴宏仁於警詢中證
    陳車牌號碼0000-00號自用小貨車於上開時間係借與被告使
    用等情相符（偵卷第45頁至第49頁）；再者，被告係於111
    年3月8日22時59分駕駛上開車輛抵達臺北市○○區○○路000巷0
    00弄00號，將該車停在該處，再於23時31分上車，於23時33
    分倒車進入本件案發地點，後於23時38分駛離，有監視器翻
    拍畫面存卷可稽（偵卷第85頁至第90頁），足徵被告係在證
    人吳宗敬所述本件可能之案發時間內，先在本件案發地附近
    停留近30分鐘，後倒車進入本件案發地停留約5分鐘，並有
    電力(訊)線路失竊現場調査報告表、現場照片等存卷可稽（
    偵卷第43頁、第94頁），足認被告任意性自白與事實相符，
    堪予採信，又就被告所竊取之電線數量業經證人吳宗敬證述
    明確，時間則有前揭監視器畫面可佐，起訴書所載均應予補
    充，併予敘明。至被告雖於本院審理時翻異前詞否認犯行，
    然本件案發地係靠近捷運忠義站之巷弄內，附近為產業道路
    、農田及停放貨車處，除有前開現場照片可佐，並經被告、
    證人吳宗敬陳述在卷（偵卷第34頁、第121頁），並無任何
    遊憩場所，是被告辯稱係與已忘記名字之朋友於深夜時分在
    該處閒逛近40分鐘，顯難採信。綜上所述，被告所辯上情，
    無非卸責之詞，不足採信。本件事證明確，被告之犯行，堪
    以認定。
三、核被告所為，係犯刑法第321條第1項第3款之攜帶兇器竊盜罪。爰以行為人之責任為基礎，審酌被告前因竊盜案，經臺灣臺北地方檢察署110年度偵字第25385號為緩起訴處分，緩起訴時間為110年9月27日至111年9月26日，有臺灣高等法院被告前案紀錄表在卷可參（本院卷第9頁至第30頁），竟仍不思循正途牟取財物，意圖竊取他人財物，除侵害台電公司之財產法益，更造成供電中斷，行為實有非當，復斟酌被告於偵查、本院準備程序中原坦承犯行，後否認犯行之犯後態度，經台電公司代理人陳九龍表示沒有意見、林文麒陳稱扣案物雖然不是我們的電線，但我們的電線依時間可能已經被賣掉了等情（本院卷第66頁），又衡被告自陳之犯罪動機、目的、手段、為高中肄業之教育程度、前從事水果買賣，未婚無子女之家庭生活狀況（偵卷第121頁、本院卷第64頁）等一切情狀，處如主文所示之刑。
四、沒收部分
(一)本件被告所竊得之財物，屬被告本案之犯罪所得，並未扣案
    ，亦未發還被害人，即應依刑法第38條之1第1項前段、第3
    項宣告沒收，並於全部或一部不能沒收或不宜執行沒收時，
    追徵其價額。
(二)被告於本件犯行所用之油壓剪1支並未扣案，復無證據證明
    現仍存在，且衡量該犯罪工具甚易取得，價值不高，亦非違
    禁物，欠缺刑法上沒收之重要性，為免將來執行困難，爰不
    予宣告沒收。
(三)至扣案之電纜，經台電公司代理人陳九龍、林文麒確認後稱
    應非該公司所有（本院卷第62頁），即難認定為被告於本件
    之犯罪所得，又其餘在上開車輛及被告身上扣得之物雖為被
    告所有，然無證據證明係供本件犯行所用，另警方在本件案
    發地扣得之手套，則無證據為被告所有供本件犯行所用，爰
    均不予宣告沒收，檢察官認應予以沒收，尚有誤會。
據上論斷，依刑事訴訟法第299條第1項前段，刑法第321條第1項
第3款、第38條之1第1項前段、第3項，刑法施行法第1條之1第1
項，判決如主文。
本案經檢察官陳彥章提起公訴，檢察官林在培到庭執行職務。
中　　華　　民　　國　　111 　年　　10　　月　　7 　　日
                  刑事第六庭      法　官　 李欣潔
以上正本證明與原本無異。
如不服本判決應於收受送達後20日內向本院提出上訴書狀，並應
敘述具體理由。其未敘述上訴理由者，應於上訴期間屆滿後20日
內向本院補提理由書（均須按他造當事人之人數附繕本）「切勿
逕送上級法院」。
                                  書記官   卓采薇
中　　華　　民　　國　　111 　年　　10　　月　　14　　日
附錄本案論罪科刑法條
中華民國刑法第321條
犯前條第1項、第2項之罪而有下列情形之一者，處6月以上5年以
下有期徒刑，得併科50萬元以下罰金：
一、侵入住宅或有人居住之建築物、船艦或隱匿其內而犯之。
二、毀越門窗、牆垣或其他安全設備而犯之。
三、攜帶兇器而犯之。
四、結夥三人以上而犯之。
五、乘火災、水災或其他災害之際而犯之。
六、在車站、港埠、航空站或其他供水、陸、空公眾運輸之舟、
    車、航空機內而犯之。
前項之未遂犯罰之。